臺灣高等法院臺南分院刑事判決　　　　　　　　九十一年度再字第一號　　　　Ｃ
　　　上　訴　人
　　　即　被　告　辰　○　○
右上訴人因詐欺案件，不服臺灣臺南地方法院八十九年度易字第二四○七號中華民國
九十年三月一日第一審判決（起訴案號：臺灣臺南地方法院檢察署八十九年度偵緝字
第一五號），提起上訴，原經本院九十年上易字第一一二八號判決，經台灣高等法院
台南分院檢察署檢察官為被告不利益聲請再審，本院以九十年聲再字第二二０號裁定
開始再審後，本院判決如左：
      主      文
原判決撤銷。
辰○○共同連續意圖為自己不法之所有，以詐術使人將本人之物交付，處有期徒刑貳
年。
      事      實
一、辰○○與巳○○○（業經另案判處有期徒刑二年六月確定）二人為夫妻關係，巳
    ○○○自民國（下同）六、七十年間起，即自任會首，招攬互助會，行之有年，
    信用狀況尚佳。然自八十年起，巳○○○與娘家親戚投資房地產嚴重虧損，財務
    已出現危機，至八十三年八月時，其所招攬之互助會會員張黃娟子倒會達新台幣
    （下同）四百萬元，由巳○○○承受該倒會金額，其財務狀況更行惡化，辰○○
    亦明知巳○○○已至經濟拮据，週轉困難，二人竟隱瞞財務危機之情，共同基於
    意圖為自己不法所有之概括犯意聯絡，仍於八十六年一月起，由巳○○○自任會
    首，並與辰○○共同邀集戊○○、酉○○、丙○○、未○○○、子○○○、午○
    ○、申○○○、己○○○、卯○○、辛○○、丁○○○、庚○○○、乙○○、癸
    ○○○、壬○○、甲○○○、丑○○及寅○○等人，參加其所招募金額為每會二
    萬元或三萬元，（各互助會之起迄時間、金額、會員人數等均詳如附表所示）之
    民間互助會共八會，由辰○○擔任部分收款、對帳、以自己名義開立支票等行為
    分擔方式，再以謊稱謝素亮（巳○○○之妹）得標或不告知何人得標方式，使活
    會會員陷於錯誤，而按月收取會款，並於八十八年四月十六日，未經各該互助會
    全體會員同意即無故止會，逃匿無蹤，共計詐得活會會款三千二百五十四萬一千
    元（詳如附表一至八所示），各該互助會會員始知受騙。
二、案經戊○○、酉○○、丙○○、未○○○、子○○○、午○○、申○○○、己○
    ○○、卯○○、辛○○、丁○○○、庚○○○、乙○○、癸○○○、壬○○、甲
    ○○○、丑○○及寅○○訴由臺灣臺南地方法院檢察署檢察官偵查起訴。
      理      由
一、訊據上訴人即被告辰○○矢口否認有何犯行，辯稱：所有互助會都是我太太巳○
    ○○招募的，她招會已將近二十幾年，因為信用不錯，都是她在做，我根本不知
    她把錢拿去借給她娘家的人，我並沒有經手互助會事務，只有會員拿會錢來家裡
    而我太太不在，我才會幫忙收下轉交云云。經查：
（一）共同被告巳○○○招募如附表所示互助會八會等事實，有互助會名單影本八份
      ，及被告自白各互助會得標情形清單（九十聲再字第二二０號卷第三十二頁、
      第一００頁以下）可稽，所積欠會員金額高達三千二百五十四萬一千元，亦經
      被告坦白承認（九十年一月二十二日訊問筆錄）。而共同被告巳○○○另於本
      院八十九年度易字第一一四三號詐欺案件審理中自承往常於七十二年間均維持
      在三個會，至八十年間則以六個會之狀況（詳參被告巳○○○於八十八年七月
      十二日該案件具狀附卷之告白狀），則何以於八十六年至八十八年二月止，短
      短二年二個月間即招募如附表所示之八個互助會，較之以往明顯增加。則其明
      知財務週轉已有困難，即表示其早已預見會有倒會之結果，竟仍繼續招募互助
      會，以會養會，向前開會員按月收取會款，並於八十八年四月十六日，未經各
      該互助會全體會員同意即無故止會，逃匿無蹤，顯有施以詐術詐欺之事實。
（二）被告確實參與合會之經營，並與巳○○○有犯意聯絡：
    (1)告訴人丙○○於原審調查時指稱：「我原來跟巳○○○的會，每月只有六萬，
      巳○○○要起新會時，他們兩人到我家，跟我說，跟會的利息比銀行好，讓我
      一個月多跟九萬元的會。」（原審卷第六十九頁）等語，顯見被告曾經參與招
      攬互助會。
    (2)告訴人甲○○○於原審調查時指稱：「我不清楚，每次標會，他都說已被別人
      標走了。會腳大概都沒有機會見面。上了有三年了，八十六年以前都有收到，
      以後就收不到了。辰○○與巳○○○一起來收。」等語（原審卷第三十四頁）
      ；以及被害人劉林金桃指稱：「辰○○去我家收過二、三次會款」等語（八十
      八年偵字第五六四八號卷第五十四頁背面）；以及被害人壬○○指稱：「會款
      都是他們二人有時一起來，有時各別來我家拿會款，我們會款都給他現金，我
      全部是活會」等語（八十九年偵續字第十五號卷第十六頁），顯見被告亦多次
      前往會員家中收取會款，並非如其所辯只有在家中代收會款。
    (3)被害人丙○○、卯○○指稱：「我用支票繳會，都存入辰○○帳戶萬泰銀行00
      00000000000帳戶，辰○○本人用自己的支票，早期有兌現。」等語（八十九
      年偵續字第十五號卷第六十四頁）；又告訴人丑○○、李寅○○於原審調查時
      指稱：「會是兩個人一起來收的。但被告知道自己本身財務有問題，我們收會
      的支票都是他的名義。」等語（原審卷第三十四頁）：以及被害人呂槍祈指稱
      ：「以前都是被告的票，快倒會時是開被告太太的票」等語（原審卷第一一九
      頁），並有被告開立支票影本可資佐證（八十九年偵續字第十五號卷第二十頁
      ），顯見被告提供其銀行帳戶作為收取會款之用，並提供本身支票做為支付得
      標會款使用。
    (4)被害人李寅○○指稱：「（扣案收支日記，有何證據？）我標到會，辰○○本
      人來與我對帳，並寫有對帳單，他本人持已寫好支票給付，對帳單都是他本人
      寫的，這收支日記中給付支票均有兌現」等語（八十九年偵續字第十五號卷第
      七十頁），顯見被告甚至擔任得標後對帳付款工作。
    (5)綜右所述，被告曾經參與招會、收取會款、得標後對帳給付會款、並提供支票
      及銀行帳戶供合會使用、而且扣案會單均為被告親筆所寫（業經被告坦白承認
      ，本院九十年十二月八日訊問筆錄），因此被告與巳○○○，確有犯意聯絡與
      行為分擔，應無疑義。
（三）被告雖辯稱妻子巳○○○暗中將錢借給妹妹謝素亮，因而不知妻子經濟狀況而
      遭拖累云云。然謝素亮係被告之小姨子，且巳○○○在臺灣臺南地方法院八十
      九年度易字第一一四三號案件中，自承謝素亮係自七十三年陸續有借款，直至
      八十四年即已欠伊三、四千萬元，而以參加互助會標會來還債，但至八十七年
      即未再繳款，八十八年四月要還三百五十萬元，但沒有，至四月初才發現週轉
      不靈等語（八十九年八月二十四日訊問筆錄要旨，參照該案地方法院判決判決
      理由二（四）所載）。而參以附表一所示互助會，謝素亮亦參加六會，而陸續
      在八十六年二月至五月及七、八月得標，得標金額為二百九十七萬二千元；附
      表四所示互助會，謝素亮係參加二會，竟於八十六年十二月至八十七年三月連
      續五次標得會款，而所標得會款共有一百九十六萬元；又附表五所示互助會，
      又讓謝素亮參加三會，並陸續於八十七年三月至五月得標，共標得會款二百二
      十萬五千元。總觀黃素亮自八十六年二月至八十七年五月連續得標，進出金額
      龐大，佐以巳○○○自述知悉黃素亮於八十四年積欠三、四千萬，竟然安排黃
      素亮參加多會，顯見巳○○○所稱「以參加謝素亮所標得的會款係用來還債」
      ，即係冒用謝素亮名義所收受。巳○○○明知謝素亮財力不佳，無法支付死會
      會款，仍連續安排由謝素亮標得會款，而以謝素亮名義得標會款，用以抵充前
      欠款項，而巳○○○既知謝素亮債臺高築無法週轉，已無法再藉以會養會之方
      式起死回生，竟對會員故意隱匿上揭事實，仍於八十七年十一月二十六日招攬
      二個互助會（即附表六、七），及八十八年二月二十日招攬一個互助會（即附
      表八），而會款盡為巳○○○冒收拿走，此亦足佐證招攬互助會均為詐欺伎倆
      ，確有不法所有之意圖甚明。被告與巳○○○夫妻共同經營互助會，且被告自
      承十餘年前即未外出工作，除收取房租以外，被告夫妻並無一技之長，既然財
      源有限，被告豈可能任由妻子將家中財產全部借給娘家親戚而不聞問，因此被
      告辯稱不知妻子財務狀況，實無從採信。
（四）附表一互助會截至倒會時，尚有四個月未開，理應只有四個活會，但共犯巳○
      ○○自白：「庚○○○習慣收尾會，丙○○二、三會的會款，已由黃麗文及呂
      仲上收去了」「（八十六年一月十六日這會，哪七人還是活會？）黃麗文二會
      、丑○○、黃玉耳、翁太太二會、辛○○四會，秋月等」等語（八十八年偵字
      第五六四八號卷第五十三頁、第五十一頁），核與被害人辛○○（同上偵查卷
      第二十六頁背面）、酉○○（同上偵查卷第四十八頁）、庚○○○（同上偵查
      卷第五十三頁）、丙○○（同上偵查卷第四十八頁）、丑○○（八十九年偵續
      字第十五號第十七頁）等人陳述自己仍為活會之指訴相符，堪信為真實。該互
      助會只剩下四次會期就結束，竟然還有十一個會活會！而且竟然允許會員收取
      他人應得之會款！被告與共犯經營互助會，不思誠實對會員開誠布公，反而屢
      屢上下其手，移東牆補西牆，資金缺口越弄越大，終至無法收拾地步，被告自
      難推卸責任。
（五）綜上所述，被告所辯未參與本案互助會的經營云云，應係卸責之詞，不足採信
      。事證明確，被告犯行堪以認定。
二、核被告所為，係犯刑法第三百三十九條第一項之詐欺罪。被告與已判決確定之巳
    ○○○相互間，對於犯罪之實施，有犯意聯絡及行為分擔，皆為共同正犯。被告
    與巳○○○每次冒標後，向其他尚未標取會款之活會會員詐取會款，係以一詐欺
    行為同時詐騙多數活會會員，而觸犯數同種詐欺罪名，為同種類想像競合犯，應
    分別依刑法第五十五條前段規定，從一重論以詐欺取財罪。被告先後多次犯行，
    時間緊接，犯罪構成要件相同，顯係基於概括犯意反覆為之，為連續犯，應依刑
    法第五十六條之規定論以一罪，並加重其刑。
三、原審以被告罪證明確，予以論罪科刑，固非無見，惟查：（一）被告與其妻即共
    同被告巳○○○共詐得活會會款三千二百五十四萬一千元，已如前述，原判決認
    為係一千七百六十四萬四千元，即有未合。（二）原判決漏引刑法第二十八條亦
    有未洽。被告上訴否認犯罪，固無足取，惟原判決既有可議，應由本院將原判決
    撤消改判。爰審酌被告犯罪之動機、目的、手段、犯罪所生危害甚大及未與活會
    會員達成民事上和解，並參酌其妻經判處有期徒刑二年六月等一切情狀，量處如
    主文所示之刑，以資懲儆。
據上論結，應依刑事訴訟法第三百六十九條第一項前段、第三百六十四條、第二百九
十九條第一項前段、刑法第二十八條、第五十六條、第三百三十九條第一項、第五十
五條，罰金罰鍰提高標準條例第一條前段，判決如主文。
本案經檢察官羅清溪到庭執行職務。
中    華    民    國      九十一      年      三      月      七        日
                                  臺灣高等法院臺南分院刑事第四庭
                                      審判長法官  宋    明    蒼
                                            法官  楊    子    莊
                                            法官  蔡    崇    義
右正本證明與原本無異。
不得上訴。
                                      法院書記官  李    育    儒
中    華    民    國      九十一      年      三      月     十一       日
附錄法條：
刑法第三百三十九條第一項：意圖為自己或第三人不法之所有，以詐術使人將本人或
                          第三人之物交付者，處五年以下有期徒刑、拘役或科或
          併科一千元以下罰金。
附表一：
一、互助會起迄時間：八十六年一月十六日起至八十八年七月十六日止
二、互助會名單（含會首）：三十一人。
    謝素容、黃麗文（三會）、丑○○、黃玉耳、謝文媛（二會）、謝素亮（三會）
    、高子媚（二會）、高福爵（二會）、呂仲上（二會）、翁太太（二會）、丙○
    ○（二會）、張淑貞（四會）、張進丁、蘇太太、陳淑婉、林秋月、謝素心
三、每會金額：新臺幣（下同）二萬元（固定利息四千元）
四、停標時間：八十八年四月
五、收會情形：
┌──┬─────┬───┬─────┬────────┬───────┐
│序號│日      期│收款人│是否冒收  │受害人數        │詐領金額      │
├──┼─────┼───┼─────┼────────┼───────┤
│１  │、１、│謝素容│          │                │              │
├──┼─────┼───┼─────┼────────┼───────┤
│２  │、２、│謝素亮│          │                │              │
├──┼─────┼───┼─────┼────────┼───────┤
│３  │、３、│謝素亮│          │                │              │
└──┴─────┴───┴─────┴────────┴───────┘
┌──┬─────┬───┬─────┬────────┬───────┐
│４  │、４、│謝素亮│          │                │              │
├──┼─────┼───┼─────┼────────┼───────┤
│５  │、５、│謝素亮│謝素容冒收│活會會員二十七人│四十三萬二千元│
├──┼─────┼───┼─────┼────────┼───────┤
│６  │、６、│      │謝素容冒收│活會會員二十六人│四十一萬六千元│
├──┼─────┼───┼─────┼────────┼───────┤
│７  │、７、│謝素亮│謝素容冒收│活會會員二十五人│四十萬元      │
├──┼─────┼───┼─────┼────────┼───────┤
│８  │、８、│謝素亮│謝素容冒收│活會會員二十四人│三十八萬四千元│
├──┼─────┼───┼─────┼────────┼───────┤
│９  │、９、│劉麗娟│謝素容冒收│活會會員二十三人│三十六萬八元  │
├──┼─────┼───┼─────┼────────┼───────┤
│１０  │、１０、│      │謝素容冒收│活會會員二十二人│三十五萬二千元│
├──┼─────┼───┼─────┼────────┼───────┤
│  │、、│      │謝素容冒收│活會會員二十一人│三十三萬六千元│
├──┼─────┼───┼─────┼────────┼───────┤
│  │、、│      │謝素容冒收│活會會員二十人  │三十二萬元    │
└──┴─────┴───┴─────┴────────┴───────┘
┌──┬─────┬───┬─────┬────────┬───────┐
│  │、１、│      │謝素容冒收│活會會員十九人  │三十萬四千元  │
├──┼─────┼───┼─────┼────────┼───────┤
│  │、２、│      │謝素容冒收│活會會員十八人  │二十八萬八千元│
├──┼─────┼───┼─────┼────────┼───────┤
│  │、３、│      │謝素容冒收│活會會員十七人  │二十七萬二千元│
├──┼─────┼───┼─────┼────────┼───────┤
│  │、４、│蘇太太│          │                │              │
├──┼─────┼───┼─────┼────────┼───────┤
│  │、５、│陳淑婉│          │                │              │
├──┼─────┼───┼─────┼────────┼───────┤
│  │、６、│謝素心│謝素容冒收│活會會員十四人  │二十二萬四千元│
├──┼─────┼───┼─────┼────────┼───────┤
│  │、７、│      │謝素容冒收│活會會員十三人  │二十萬八千元  │
├──┼─────┼───┼─────┼────────┼───────┤
│  │、８、│張進丁│          │                │              │
├──┼─────┼───┼─────┼────────┼───────┤
│  │、９、│      │謝素容冒收│活會會員十一人  │十七萬六千元  │
└──┴─────┴───┴─────┴────────┴───────┘
┌──┬─────┬───┬─────┬────────┬───────┐
│  │、１０、│      │謝素容冒收│活會會員十人    │十六萬元      │
├──┼─────┼───┼─────┼────────┼───────┤
│  │、、│      │謝素容冒收│活會會員九人    │十四萬四千元  │
├──┼─────┼───┼─────┼────────┼───────┤
│  │、、│李玉蓮│          │                │              │
├──┼─────┼───┼─────┼────────┼───────┤
│  │、１、│謝文暖│          │                │              │
├──┼─────┼───┼─────┼────────┼───────┤
│  │、２、│呂仲上│          │                │              │
├──┼─────┼───┼─────┼────────┼───────┤
│    │          │呂仲上│          │                │              │
│    │          ├───┼─────┼────────┼───────┤
│  │、３、│謝文暖│          │                │              │
│    │          ├───┼─────┼────────┼───────┤
│    │          │黃麗文│          │                │              │
└──┴─────┴───┴─────┴────────┴───────┘
六、本會詐得金額：四百六十七萬二千元
七、備註：
  (一)附表編號５、７、８、９部分經核為原會員名單所無，應係被告所冒收。
  (二)附表編號１８部分應收會款二十二萬四千元，扣除巳○○○因給付會員謝素心半
    會會款十一萬二千元，所餘十一萬二千元應為被告與巳○○○所冒收。
附表二：
一、互助會起迄時間：八十六年四月十六日起至八十八年十月十六日止
二、互助會名單（含會首）：三十一人。
    謝素容、郭銘培、郭明宏（二會）、郭韻玲、黃玉鼻（二會）、黃玉耳、寅○○
    、謝素根、林佳蓉、謝素真（三會）、盧淑媚、盧榮娟、盧添榮（二會）、謝素
    亮（二會）、阿霞（二會）、戊○○（二會）、辰○○（二會）、李金蓮（二會
    ）、李琴蓮、陳阿玉（二會）
三、每會金額：新臺幣（下同）二萬元（固定利息四千元）
四、停標時間：八十八年四月
五、收會情形：
┌──┬─────┬───┬─────┬────────┬───────┐
│序號│日      期│收款人│是否冒收  │受害人數        │詐領金額      │
├──┼─────┼───┼─────┼────────┼───────┤
│１  │、４、│謝素容│          │                │              │
├──┼─────┼───┼─────┼────────┼───────┤
│２  │、５、│      │謝素容冒收│活會會員三十人  │四十八萬元    │
├──┼─────┼───┼─────┼────────┼───────┤
│３  │、６、│      │謝素容冒收│活會會員二十九人│四十六萬四千元│
├──┼─────┼───┼─────┼────────┼───────┤
│４  │、７、│      │謝素容冒收│活會會員二十八人│四十四萬八千元│
├──┼─────┼───┼─────┼────────┼───────┤
│５  │、８、│      │謝素容冒收│活會會員二十七人│四十三萬二千元│
├──┼─────┼───┼─────┼────────┼───────┤
│６  │、９、│謝喜美│謝素容冒收│活會會員二十六人│四十一萬六千元│
├──┼─────┼───┼─────┼────────┼───────┤
│７  │、１０、│謝喜美│謝素容冒收│活會會員二十五人│四十萬元      │
├──┼─────┼───┼─────┼────────┼───────┤
│８  │、、│謝喜美│謝素容冒收│活會會員二十四人│三十八萬四千元│
└──┴─────┴───┴─────┴────────┴───────┘
┌──┬─────┬───┬─────┬────────┬───────┐
│９  │、、│      │謝素容冒收│活會會員二十三人│三十六萬八千元│
├──┼─────┼───┼─────┼────────┼───────┤
│１０  │、１、│      │謝素容冒收│活會會員二十二人│三十五萬二千元│
├──┼─────┼───┼─────┼────────┼───────┤
│  │、２、│      │謝素容冒收│活會會員二十一人│三十三萬六千元│
├──┼─────┼───┼─────┼────────┼───────┤
│  │、３、│      │謝素容冒收│活會會員二十人  │三十二萬元    │
├──┼─────┼───┼─────┼────────┼───────┤
│  │、４、│      │謝素容冒收│活會會員十九人  │三十萬四千元  │
├──┼─────┼───┼─────┼────────┼───────┤
│  │、５、│      │謝素容冒收│活會會員十八人  │二十八萬八千元│
├──┼─────┼───┼─────┼────────┼───────┤
│  │、６、│李金蓮│          │                │              │
├──┼─────┼───┼─────┼────────┼───────┤
│  │、７、│李琴蓮│          │                │              │
├──┼─────┼───┼─────┼────────┼───────┤
│  │、８、│      │謝素容冒收│活會會員十五人  │二十四萬元    │
└──┴─────┴───┴─────┴────────┴───────┘
┌──┬─────┬───┬─────┬────────┬───────┐
│  │、９、│      │謝素容冒收│活會會員十四人  │二十二萬四千元│
├──┼─────┼───┼─────┼────────┼───────┤
│    │          │郭韻玲│          │                │              │
│    │          ├───┼─────┼────────┼───────┤
│  │、１０、│林佳蓉│          │                │              │
│    │          ├───┼─────┼────────┼───────┤
│    │          │阿  霞│          │                │              │
├──┼─────┼───┼─────┼────────┼───────┤
│  │、、│      │謝素容冒收│活會會員十二人  │十九萬二千元  │
├──┼─────┼───┼─────┼────────┼───────┤
│  │、、│      │謝素容冒收│活會會員十一人  │十七萬六千元  │
├──┼─────┼───┼─────┼────────┼───────┤
│  │、１、│      │謝素容冒收│活會會員十人    │十六萬元      │
├──┼─────┼───┼─────┼────────┼───────┤
│  │、２、│謝素根│          │                │              │
├──┼─────┼───┼─────┼────────┼───────┤
│  │、３、│      │謝素容冒收│活會會員八人    │十二萬八千元  │
└──┴─────┴───┴─────┴────────┴───────┘
六、本會詐得金額：六百十一萬二千元。
七、備註：附表編號６、８、９部分經核為原會員名單所無，應係被告與巳○○○所
    冒收。
附表三：
一、互助會起迄時間：八十六年七月二日起至八十九年一月二日止
二、互助會名單（含會首）：三十一人。
    謝素容、卯○○（四會）、呂仲上、黃明文（二會）、戊○○（二會）、劉金般
    、李玉蓮、謝宗宏（二會）、謝宗徵、黃麗文、陳淑婉（二會）、陳淑霞、謝素
    根（二會）、林佳蓉、謝喜美（三會）、廖純卿、謝素亮（三會）、丙○○（二
    會）
三、每會金額：新臺幣（下同）二萬元（固定利息四千元）
四、停標時間：八十八年四月
五、收會情形：
┌──┬─────┬───┬─────┬────────┬───────┐
│序號│日      期│收款人│是否冒收  │受害人數        │詐領金額      │
├──┼─────┼───┼─────┼────────┼───────┤
│１  │、７、２│謝素容│          │                │              │
└──┴─────┴───┴─────┴────────┴───────┘
┌──┬─────┬───┬─────┬────────┬───────┐
│２  │、８、２│      │謝素容冒收│活會會員三十人  │四十八萬元    │
├──┼─────┼───┼─────┼────────┼───────┤
│３  │、９、２│      │謝素容冒收│活會會員二十九人│四十六萬四千元│
├──┼─────┼───┼─────┼────────┼───────┤
│４  │、１０、２│      │謝素容冒收│活會會員二十八人│四十四萬八千元│
├──┼─────┼───┼─────┼────────┼───────┤
│５  │、、２│林佳蓉│謝素容冒收│活會會員二十七人│四十三萬二千元│
├──┼─────┼───┼─────┼────────┼───────┤
│６  │、、２│      │謝素容冒收│活會會員二十六人│四十一萬六千元│
├──┼─────┼───┼─────┼────────┼───────┤
│７  │、１、２│      │謝素容冒收│活會會員二十五人│四十萬元      │
├──┼─────┼───┼─────┼────────┼───────┤
│８  │、２、２│      │謝素容冒收│活會會員二十四人│三十八萬四千元│
├──┼─────┼───┼─────┼────────┼───────┤
│９  │、３、２│      │謝素容冒收│活會會員二十三人│三十六萬八千元│
└──┴─────┴───┴─────┴────────┴───────┘
┌──┬─────┬───┬─────┬────────┬───────┐
│１０  │、４、２│      │謝素容冒收│活會會員二十二人│三十五萬二千元│
├──┼─────┼───┼─────┼────────┼───────┤
│  │、５、２│謝榮吉│謝素容冒收│活會會員二十一人│三十三萬六千元│
├──┼─────┼───┼─────┼────────┼───────┤
│  │、６、２│謝喜美│          │                │              │
├──┼─────┼───┼─────┼────────┼───────┤
│  │、７、２│謝喜美│          │                │              │
├──┼─────┼───┼─────┼────────┼───────┤
│    │          │謝喜美│          │                │              │
│  │、８、２├───┤          │                ├───────┤
│    │          │陳淑婉│          │                │              │
├──┼─────┼───┼─────┼────────┼───────┤
│  │、９、２│      │謝素容冒收│活會會員十七人  │二十七萬二千元│
├──┼─────┼───┼─────┼────────┼───────┤
│  │、１０、２│      │謝素容冒收│活會會員十六人  │二十五萬六千元│
└──┴─────┴───┴─────┴────────┴───────┘
┌──┬─────┬───┬─────┬────────┬───────┐
│  │、、２│      │謝素容冒收│活會會員十五人  │二十四萬元    │
├──┼─────┼───┼─────┼────────┼───────┤
│  │、、２│      │謝素容冒收│活會會員十四人  │二十二萬四千元│
├──┼─────┼───┼─────┼────────┼───────┤
│  │、１、２│      │謝素容冒收│活會會員十三人  │二十萬八千元  │
├──┼─────┼───┼─────┼────────┼───────┤
│  │、２、２│      │謝素容冒收│活會會員十二人  │十九萬二千元  │
├──┼─────┼───┼─────┼────────┼───────┤
│  │、３、２│      │謝素容冒收│活會會員十一人  │十七萬六千元  │
├──┼─────┼───┼─────┼────────┼───────┤
│  │、４、２│      │謝素容冒收│活會會員十人    │十六萬元      │
└──┴─────┴───┴─────┴────────┴───────┘
六、本會詐得金額：五百八十萬八千元。
七、備註：附表編號部分經核為原會員名單所無，應係被告與巳○○○所冒收。
附表四：
一、互助會起迄時間：八十六年十一月二日起至八十九年四月二日止
二、互助會名單（含會首）：三十人。
    謝素容、謝素亮（二會）、高子媚（二會）、謝文媛（二會）、謝玉秀（三會）
    、謝瞻如（二會）、謝宗宏（二會）、謝宗達（三會）、謝美惠、卯○○（三會
    ）、戊○○（二會）、黃明元（四會）、午○○、張淑貞（二會）
三、每會金額：新臺幣（下同）二萬元（固定利息四千元）
四、停標時間：八十八年四月
五、收會情形：
┌──┬─────┬───┬─────┬────────┬───────┐
│序號│日      期│收款人│是否冒收  │受害人數        │詐領金額      │
├──┼─────┼───┼─────┼────────┼───────┤
│１  │、、２│謝素容│          │                │              │
├──┼─────┼───┼─────┼────────┼───────┤
│２  │、、２│謝素亮│          ││              │
├──┼─────┼───┼─────┼────────┼───────┤
│３  │、１、２│謝素亮│          │                │              │
├──┼─────┼───┼─────┼────────┼───────┤
│４  │、２、２│謝素亮│謝素容冒收│活會會員二十七人│四十三萬二千元│
├──┼─────┼───┼─────┼────────┼───────┤
│５  │、３、２│謝素亮│謝素容冒收│活會會員二十六人│四十一萬六千元│
└──┴─────┴───┴─────┴────────┴───────┘
┌──┬─────┬───┬─────┬────────┬───────┐
│６  │、４、２│      │謝素容冒收│活會會員二十五人│四十萬元      │
├──┼─────┼───┼─────┼────────┼───────┤
│７  │、５、２│      │謝素容冒收│活會會員二十四人│三十八萬四千元│
├──┼─────┼───┼─────┼────────┼───────┤
│８  │、６、２│      │謝素容冒收│活會會員二十三人│三十六萬八千元│
├──┼─────┼───┼─────┼────────┼───────┤
│９  │、７、２│      │謝素容冒收│活會會員二十二人│三十五萬二千元│
├──┼─────┼───┼─────┼────────┼───────┤
│１０  │、８、２│      │謝素容冒收│活會會員二十一人│三十三萬六千元│
├──┼─────┼───┼─────┼────────┼───────┤
│  │、９、２│      │謝素容冒收│活會會員二十人  │三十二萬元    │
├──┼─────┼───┼─────┼────────┼───────┤
│  │、１０、２│謝文媛│謝素容冒收│活會會員十九人  │三十萬四千元  │
├──┼─────┼───┼─────┼────────┼───────┤
│  │、、２│      │謝素容冒收│活會會員十八人  │二十八萬八千元│
├──┼─────┼───┼─────┼────────┼───────┤
│  │、、２│謝玉秀│          │                │              │
└──┴─────┴───┴─────┴────────┴───────┘
┌──┬─────┬───┬─────┬────────┬───────┐
│  │、１、２│      │謝素容冒收│活會會員十六人  │二十五萬六千元│
├──┼─────┼───┼─────┼────────┼───────┤
│  │、２、２│      │謝素容冒收│活會會員十五人  │二十四萬元    │
├──┼─────┼───┼─────┼────────┼───────┤
│  │、３、２│      │謝素容冒收│活會會員十四人  │二十二萬四千元│
├──┼─────┼───┼─────┼────────┼───────┤
│  │、４、２│      │謝素容冒收│活會會員十三人  │二十萬八千元  │
└──┴─────┴───┴─────┴────────┴───────┘
六、本會詐得金額：四百五十二萬八千元
七、備註：附表編號５、６部分經核為原會員名單所無，應係被告與巳○○○所冒收
    。
附表五：
一、互助會起迄時間：八十七年二月六日起至八十九年七月六日止
二、互助會名單（含會首）：三十人。
    謝素容、辰○○（二會）、黃麗文（二會）、黃惠珠、黃玉鼻（二會）、卯○○
    、盧英娟、盧淑媚、陳再發、陳珠碧（三會）、陳阿玉（三會）、丙○○、黃明
    元（二會）、謝文媛（二會）、戊○○（二會）、高壽隆（二會）、高子媚、黃
    月蟾
三、每會金額：新臺幣（下同）三萬元（固定利息五千元）
四、停標時間：八十八年四月
五、收會情形：
┌──┬─────┬───┬─────┬────────┬───────┐
│序號│日      期│收款人│是否冒收  │受害人數        │詐領金額      │
├──┼─────┼───┼─────┼────────┼───────┤
│１  │、２、６│謝素容│          │                │              │
├──┼─────┼───┼─────┼────────┼───────┤
│２  │、３、６│謝素亮│謝素容冒收│活會會員二十九人│七十二萬五千元│
├──┼─────┼───┼─────┼────────┼───────┤
│３  │、４、６│謝素亮│謝素容冒收│活會會員二十八人│七十萬元      │
├──┼─────┼───┼─────┼────────┼───────┤
│４  │、５、６│謝素亮│謝素容冒收│活會會員二十七人│六十七萬五千元│
├──┼─────┼───┼─────┼────────┼───────┤
│５  │、６、６│      │謝素容冒收│活會會員二十六人│六十五萬元    │
├──┼─────┼───┼─────┼────────┼───────┤
│６  │、７、６│      │謝素容冒收│活會會員二十五人│六十二萬五千元│
└──┴─────┴───┴─────┴────────┴───────┘
┌──┬─────┬───┬─────┬────────┬───────┐
│７  │、８、６│      │謝素容冒收│活會會員二十四人│六十萬元      │
├──┼─────┼───┼─────┼────────┼───────┤
│８  │、９、６│      │謝素容冒收│活會會員二十三人│五十七萬五千元│
├──┼─────┼───┼─────┼────────┼───────┤
│    │          │黃明元│          │                │              │
│    │          ├───┤          │                │              │
│９  │、１０、６│黃明元│          │                │              │
│    │          ├───┤          │                │              │
│    │          │謝文暖│          │                │              │
│    │          ├───┤          │                │              │
│    │          │謝文暖│          │                │              │
├──┼─────┼───┼─────┼────────┼───────┤
│１０  │、、６│      │謝素容冒收│活會會員二十一人│五十二萬五千元│
├──┼─────┼───┼─────┼────────┼───────┤
│  │、、６│      │謝素容冒收│活會會員二十人  │五十萬元      │
├──┼─────┼───┼─────┼────────┼───────┤
│  │、１、６│      │謝素容冒收│活會會員十九人  │四十七萬五千元│
└──┴─────┴───┴─────┴────────┴───────┘
┌──┬─────┬───┬─────┬────────┬───────┐
│  │、２、６│麗  珠│謝素容冒收│活會會員十八人  │四十五萬元    │
├──┼─────┼───┼─────┼────────┼───────┤
│  │、３、６│      │謝素容冒收│活會會員十七人  │四十二萬五千元│
├──┼─────┼───┼─────┼────────┼───────┤
│  │、４、６│      │謝素容冒收│活會會員十六人  │四十萬元      │
└──┴─────┴───┴─────┴────────┴───────┘
六、本會詐得金額：七百三十二萬五千元
七、備註：附表編號２、３、４、部分經核為原會員名單所無，應係被告與巳○○
    ○所冒收。
附表六：
一、互助會起迄時間：八十七年十一月二十六日起至八十九年十二月二十六日止
二、互助會名單（含會首）：二十六人。
    謝素容、謝素心（二會）、謝美惠、卯○○（二會）、黃玉鼻、黃玉耳、黃麗文
    、盧茂森（四會）、乙○○（三會）、丙○○（二會）、辰○○（二會）、林秋
    月（二會）、蘇太太、寅○○、阿霞（二會）
三、每會金額：新臺幣（下同）二萬元（固定利息四千元）
四、停標時間：八十八年四月
五、收會情形：
┌──┬─────┬───┬─────┬────────┬───────┐
│序號│日      期│收款人│是否冒收  │受害人數        │詐領金額      │
├──┼─────┼───┼─────┼────────┼───────┤
│１  │、、│謝素容│          │                │              │
├──┼─────┼───┼─────┼────────┼───────┤
│２  │、、│      │謝素容冒收│活會會員二十五人│四十萬元      │
├──┼─────┼───┼─────┼────────┼───────┤
│３  │、１、│      │謝素容冒收│活會會員二十四人│三十八萬四千元│
├──┼─────┼───┼─────┼────────┼───────┤
│４  │、２、│      │謝素容冒收│活會會員二十三人│三十六萬八千元│
├──┼─────┼───┼─────┼────────┼───────┤
│５  │、３、│      │謝素容冒收│活會會員二十二人│三十五萬二千元│
└──┴─────┴───┴─────┴────────┴───────┘
六、本會詐得金額：一百五十萬四千元。
附表七：
一、互助會起迄時間：八十七年十一月二十六日起至九十年四月二十六日止
二、互助會名單（含會首）：三十人。
    謝素容、丑○○（二會）、黃玉鼻（二會）、黃麗文（二會）、卯○○（二會）
    、翁太太（三會）、李琴蓮、李麗子（二會）、陳淑芳、陳淑惠、黃柏儕、謝素
    心、謝素真（四會）、謝喜美（四會）、毛太太（二會）
三、每會金額：新臺幣（下同）二萬元（固定利息四千元）
四、停標時間：八十八年四月
五、收會情形：
┌──┬─────┬───┬─────┬────────┬───────┐
│序號│日      期│收款人│是否冒收  │受害人數        │詐領金額      │
├──┼─────┼───┼─────┼────────┼───────┤
│１  │、、│謝素容│          │                │              │
├──┼─────┼───┼─────┼────────┼───────┤
│    │          │毛太太│謝素容冒收│                │              │
│２  │          ├───┼─────┤活會會員二十九人│四十六萬四千元│
│    │          │毛太太│謝素容冒收│                │              │
├──┼─────┼───┼─────┼────────┼───────┤
│３  │、、│      │謝素容冒收│活會會員二十八人│四十四萬八千元│
├──┼─────┼───┼─────┼────────┼───────┤
│４  │、１、│      │謝素容冒收│活會會員二十七人│四十三萬二千元│
├──┼─────┼───┼─────┼────────┼───────┤
│５  │、２、│      │謝素容冒收│活會會員二十六人│四十一萬六千元│
└──┴─────┴───┴─────┴────────┴───────┘
┌──┬─────┬───┬─────┬────────┬───────┐
│６  │、３、│      │謝素容冒收│活會會員二十五人│四十萬元      │
└──┴─────┴───┴─────┴────────┴───────┘
六、本會詐得金額：二百十六萬元。
七、備註：附表編號２部分被告雖辯以１６８０００元係與會員毛太太對扣，然此部
    分應係被告與巳○○○所冒收。
附表八：
一、互助會起迄時間：八十八年二月二十日起至九十年五月二十日止
二、互助會名單（含會首）：二十八人。
    謝素容、黃玉鼻（三會）、黃惠珠、寅○○、郭韻玲（二會）、郭銘宏、林秋月
    、謝玉秀（三會）、賴玉燕（二會）、李玉蓮、李琴蓮（二會）、阿霞（二會）
    、陳再發、陳珠碧（二會）、陳淑婉、黃月蟾、卯○○（二會）、陳淑惠
三、每會金額：新臺幣（下同）二萬元（固定利息四千元）
四、停標時間：八十八年四月
┌──┬─────┬───┬─────┬────────┬───────┐
│序號│日      期│收款人│是否冒收  │受害人數        │詐領金額      │
├──┼─────┼───┼─────┼────────┼───────┤
│１  │、２、│謝素容│          │                │              │
├──┼─────┼───┼─────┼────────┼───────┤
│２  │、３、│      │謝素容冒收│活會會員二十七人│四十三萬二千元│
└──┴─────┴───┴─────┴────────┴───────┘
六、本會詐得金額：四十三萬二千元。
